【裁判字號】    89,訴,1439
【裁判日期】    891013
【裁判案由】    毒品危害防制條例
【裁判全文】
台灣台中地方法院刑事判決                        八十九年度訴字第一四三九號
    公  訴  人  臺灣台中地方法院檢察署檢察官
    被      告  甲○○
    指定辯護人  本院公設辯護人丙○○
右列被告因毒品危害防制條例案件，經檢察官提起公訴（八十九年度偵字第八四八六
號），本院判決如左：
    主  文
甲○○轉讓第二級毒品未遂，處有期徒刑陸月，扣案第二級毒品安非他命貳包（淨重
零點貳貳壹壹公克、壹點陸參肆捌公克），均沒收銷燬之；緩刑參年。
    事  實
一、甲○○未曾受有期徒刑以上刑之宣告，明知安非他命為第二級毒品，不得轉讓，
    竟於民國（下同）八十九年五月二十三日晚上十一時許，在台中市○○○路一一
    八號十二樓之四，替友人乙○○幫忙搬家之際，於乙○○詢問是否有安非他命得
    以施用時，因甲○○身上已無貨源，遂外出向不詳姓名之成年男子購買價值新台
    幣（下同）二千元之安非他命計二包（淨重各為０．二二一一克、一．六三四八
    克）後，隨即返回乙○○忠太東路一一八號十二樓之四新址，欲將所購入之上開
    安非他命，轉讓與乙○○施用。嗣於是日晚上十一時五十分許，甲○○返回乙○
    ○新址住處樓下時，為警埋伏查獲，並在甲○○身上搜獲二小包安非他命（淨重
    各為０．二二一一克、一．六三四八克）。
二、案經臺中市警察局報請臺灣臺中地方法院檢察署檢察官偵查起訴。
    理  由
一、訊據被告甲○○對於右揭事實供承不諱，核與證人乙○○證述情節相符，並有安
    非他命二包扣案可證，上開扣案物品，經送鑑定後，確含安非他命成分，有憲兵
    司令部刑事鑑識中心鑑驗通知書一紙在卷可稽，事證明確，被告犯行洵堪認定。
二、核被告所為，係犯毒品危害防制條例第八條第四項、第二項之轉讓第二級毒品未
    遂罪。被告甲○○既已將己所購得之安非他命取往證人乙○○之住處，欲轉讓該
    安非他命予他人，顯已著手於轉讓安非他命之犯罪行為之實行而不遂，為未遂犯
    ，爰依刑法第二十六條前段規定減輕其刑。按刑法上之販賣罪，係以營利為目的
    ，如將海洛因，以購進時之原價格或低於原價格，售與他人，或無償給與他人，
    要無意圖營利可言，不能令負販賣罪，而僅能令負轉讓罪責，所謂販賣行為，須
    以營利之意思而販入或賣出方足構成，否則僅能成立轉讓罪責。參酌本件被告甲
    ○○外出取安非他命之過程，依證人乙○○於警訊中雖陳稱「開口向他（指甲○
    ○）購買新台幣一千元之安非他命，因他當時身上未帶安非他命，才會路出去拿
    」等語，然關於所謂向被告購買一千元安非他命，是如何將現金一千元交付被告
    甲○○一事，證人乙○○於審理中陳明：「我有要拿一千元給他出去拿毒品，因
    是二人要一起吸，我想出一部分錢，但他說不用就出去了」等情，再佐以被告當
    日係無償幫忙乙○○搬遷一事，業經證人乙○○結證屬實，顯見被告甲○○與乙
    ○○已有相當交情，始肯毫無代價幫忙乙○○搬遷至深夜，本件被告於乙○○表
    示欲施用安非他命後，隨即外出取貨，並於乙○○當場告知欲先行交付一千元現
    金時，加以拒絕，自行外出購買安非他命，苟被告意圖營利，自當於外出取貨之
    際，即向證人乙○○收取一千元現金，此乃謀圖利益者所必然之交易行為，豈有
    買方已表示欲交付價金，竟加以回絕，即先行取貨之理，足徵本件被告於證人乙
    ○○詢問有無安非他命時，除拒絕收受乙○○之現金外，隨即外出購買安非他命
    ，欲返回乙○○住處，將己所購入之安非他命交付證人乙○○時，主觀上係基於
    彼此相識，互濟有無而欲轉讓己身所有之毒品，並無營利之意思，客觀上亦無證
    據證明被告將毒品轉讓予證人乙○○後，勢必向乙○○收取顯然逾越買入時之價
    格之金額，既無證據證明被告有營利之意圖，且遍查全案證據資料，並無確切證
    據足資證明被告有意圖營利而販入或賣出安非他命之事實，且被告於轉讓扣案之
    安非他命予證人乙○○之前，即遭警查獲，被告上開行為，應係違反毒品危害防
    制條例第八條第四項、第二項之轉讓第二級毒品未遂行為，公訴意旨認係販賣第
    二級毒品，尚有未合，起訴法條應予變更。爰審酌被告犯罪之動機、目的、手段
    、品行極尚非不佳，詳如前述，此有台灣台中地方法院檢察署刑案資料查註紀錄
    表一份在卷可按、所生危害及犯罪後之態度等一切情狀，量處如主文所示之刑。
    末查被告前未曾受有期徒刑以上刑之宣告，有臺灣臺中地方法院檢察署刑案資料
    查註紀錄表一份附卷可按，被告坦承犯行，深具悔意，且因本身有施用安非他命
    之經驗，於友人告知欲施用毒品，隨即外出購買毒品，欲供友人施用，即思及如
    何滿足友人之需，未思及該施用毒品行為，乃法律所禁止，實不應提供毒品予友
    人，然吸毒者，於毒癮發作之際，彼此互濟有無，乃常見之事，實無法責令被告
    有較高之克制能力，然經此教訓，當知警惕戒慎而無再犯之虞，本院綜核各情，
    認其所受上開宣告之刑，以暫不執行為適當，爰併予宣告緩刑三年，以啟自新。
    至於扣案之安非他命二包（淨重各０．二二一一公克、一．六三四八公克），係
    毒品，且係供被告轉讓第二級毒品未遂罪所用之物，應依毒品危害防制條例第十
    八條第一項前段之規定予以宣告沒收銷燬之。
據上論斷，應依刑事訴訟法第二百九十九條第一項前段、第三百條，毒品危害防制條
例第八條第四項、第二項、第十八條，刑法第十一條前段、第二十六條、第七十四條
第一款，判決如主文。
中    華    民    國      八十九      年      十      月      十三      日
                                      台灣台中地方法院刑事第二庭
                                              法  官  林  靜  芬
右正本證明與原本無異。
如不服本判決，應於判決送達後十日內向本院提出上訴狀，上訴於臺灣高等法院臺中
分院(須附繕本)。
                                              書記官  陳  其  良
中    華    民    國      八十九      年      十      月      十三      日
附錄論罪科刑實體法條文：
毒品危害防制條例第八條
轉讓第一級毒品者，處一年以上七年以下有期徒刑，得併科新台幣一百萬
元以下罰金。
轉讓第二級毒品者，處六月以上五年以下有期徒刑，得併科新台幣七十萬
元以下罰金。
轉讓第三級毒品者，處三年以下有期徒刑，得併科新台幣三十萬元以下罰
金。
前三項之未遂犯罰之。


司法院資訊處製作；財團法人民間司法改革基金會備份。
